【裁判字號】    89,上訴,627
【裁判日期】    890614
【裁判案由】    誣告
【裁判全文】
臺灣高等法院臺南分院刑事判決              八十九年度上訴字第六二七號    Ｇ
      上  訴  人
      即  被  告  甲  ○  ○
      選任辯護人  蘇陳俊哲
右上訴人因誣告案件，不服臺灣臺南地方法院八十九年度訴字第一二四號中華民國八
十九年三月二十日第一審判決（起訴案號：臺灣臺南地方法院檢察署八十八年度偵字
第一五二三四號），提起上訴，本院判決如左：
      主      文
上訴駁回。
甲○○緩刑肆年。
      事      實
一、甲○○係旭晨營造有限公司（下稱旭晨公司）之實際負責人（掛名負責人丙○○○），其明知旭晨公司於民國（下同）八十七年六月十六日向金門防衛司令部承
    攬該部之頂堡至沙美通訊管道埋設工程，乃係旭晨公司借牌予乙○○前往投標，
    並將旭晨公司大小章及公司執照影本交付乙○○，並授權同意乙○○開設銀行帳
    戶俾領取工程款，乙○○乃與吳丁炎持往華僑銀行永康分行開立以戶名為旭晨公
    司、帳號0000000000之存款帳戶，詎甲○○竟意圖使乙○○受刑事處
    分，於八十八年六月八日以旭晨公司名義具狀向臺灣臺南地方法院檢察署檢察官
    誣告「乙○○僅係旭晨公司施作是項工程之協力廠商，其未經旭晨公司同意或授
    權，竟於八十七年間（月份不詳）前往華僑銀行永康分行串同該行業務員張雅芳
    ，以旭晨公司名義在該行設立第00000000000000號帳戶，且未經
    旭晨公司負責人簽名即予使用。同年十月三日，乙○○向金門防衛司令部領取該
    部簽發以台灣銀行金門分行為付款人，面額新台幣（下同）三百三十二萬一千一
    百二十二元正，票號ＢＢ0000000號禁止背書轉讓支票乙紙，理應轉交旭
    晨公司，但竟利用上揭帳戶將該支票予以提示得款，旋又偽填取款單將該款項提
    領一空，因認乙○○、張雅芳涉有偽造文書之罪嫌，乙○○另涉有侵占之罪嫌云
    云」。嗣經該署檢察官查明而以八十八年度偵字第七三八五號對之為不起訴處分
    確定。
二、案經臺灣臺南地方法院檢察署檢察官自動檢舉偵查起訴。
      理      由
一、訊據上訴人即被告甲○○矢口否認誣告之犯行，於原審辯稱：金門防衛司令部頂
    堡至沙美通訊管道埋設工程，係旭晨公司得標後再轉包給乙○○承作，旭晨公司
    未借牌予乙○○，否則為何材料商事後到其家中要求給付材料費，故伊未誣告乙○○及張雅芳云云；於本院復辯稱：該工程係合夥，係伊出牌照，吳丁炎出錢，
    乙○○管理，伊並未同意他去銀行開戶云云。
二、經查：
（一）右揭旭晨公司借牌予被害人乙○○投標金門防衛司令部頂堡至沙美通訊管道埋
      設工程之事實，業據被害人乙○○於偵查中、原審及本院審理時指述綦詳，並
      有被告於八十七年六月十六日以旭晨公司名義所書寫之委託書及被告於八十八
      年一月十九日所書寫要求被害人乙○○簽名之切結書影本一紙在卷可按（見偵
      查卷第三十七頁、第六十三頁），而該切結書上已載明：「查乙○○向旭晨營
      造租用牌照承攬金防部工兵組沙美至頂堡幹管工程，其工程所有未付款如附表
      ，乙○○願意負責處理，絕對與旭晨營造無關，．．．」等語，而被告於本院
      調查時供承：有領取二百萬元，其中一百萬元是乙○○給公司之發票錢即是百
      分之五，另百分之四是公司利潤，百分之四是公司營業稅，另外一百萬元是伊
      向乙○○之借款，已還他云云，又茍係合夥，焉有被告只出牌照，盈虧不知未
      經結算即有百分之四之利潤，顯與常情未合，復為證人乙○○於本院所否認合
      夥關係，係其向旭晨公司借牌得標等語，且被告於本院調查之初亦供承係借牌
      無訛（以上於本院所陳均見本院八十九年五月三十日訊問筆錄）。
（二）證人吳丁炎於偵查中到庭證稱：金門防衛司令部頂堡至沙美通訊管道埋設工程
      是乙○○向旭晨借牌去標的，工程之保證金一百七十六萬元是伊借予乙○○，
      伊係從台灣銀行台南分行匯到聯勤的帳戶，伊只是借錢給乙○○等語（見偵查
      卷第八十一頁背面、第八十二頁），足見被告所辯稱：該工程係合夥，係伊出
      牌照，吳丁炎出錢，乙○○管理云云，顯非實在。
（三）證人即金門防衛司令部頂堡至沙美通訊管道埋設工程軍方監工王盛輝於偵查中
      亦到庭證稱：本件工程係乙○○拿旭晨公司執照來投標的，工程款亦是乙○○
      拿旭晨公司大小章，經核對相符後領取的等語（見偵查卷第九十一頁正、反面
      ），足見乙○○所稱係借牌得標云云，顯非子虛。
（四）至材料商曾到被告家中要求給付材料費，則係因被告先將金門防衛司令部所給
      付之工程款二百萬元領取花用，致乙○○週轉不靈，材料商先至乙○○家中無
      法獲得清償，方由乙○○將材料商領至被告家中要求清償，被告亦坦承有領取
      二百萬元花用一節，業據證人吳丁炎、乙○○及被告於原審審理時陳稱在卷（
      見原審卷第二十五頁），且於本院供承：有領取二百萬元，其中一百萬元是乙○○給公司之發票錢，另外一百萬元是伊向乙○○之借款云云，已見前述。而
      被告於本院所稱因乙○○未給付材料商之款，而至其公司吵云云，茍係屬實，
      則領取之工程款不足以給付材料商，則焉有錢借予被告，益足見前開證人吳丁
      炎、乙○○所證亦非虛構。
（五）被告以旭晨名義告乙○○偽造文書、侵占案件中，乙○○於偵查中辯稱：旭晨
      公司於該工程投標開始交付本人一組公司大小章各一枚，授權本人於本工程有
      關一切使用，從投標、訂合約書、收發、開戶、領款時使用，被告本人親自將
      印章交付給本人保管使用，本人亦謹守份際無所逾越，本工程款從開工到完工
      一共領三筆款，第一筆工程款六百三十四萬七千七百三十二元於八十七年九月
      五日從金門臺灣銀行直接匯入臺銀臺南分行帳戶，因該帳戶尚有旭晨公司非本
      案工程進出款項進出，恐有混淆，且領取須公司人員撥空領取，甚為不便，故
      徵得被告同意開戶使用，始於華僑銀行永康分行另開本件工程有關之工程款及
      保證金出入之帳戶，本人亦嚴守份際，該帳戶亦僅出入本案二筆工程款及二筆
      保證金出入云云（見偵查卷第五十八頁、第五十九頁），復有匯款單及該帳戶
      出入明細表等影本各一件附卷可佐（見偵查卷第三十六頁、第四十八頁），關
      觀之該帳戶出入明細表，確如證人乙○○所述。是以乙○○持旭晨公司大小章
      及公司執照影本於八十七年九月二十三日持往華僑銀行永康分行開立以戶名為
      旭晨公司、帳號0000000000之存款帳戶，開戶當日雖未經旭晨公司
      之名義負責人丙○○○到場簽名，惟丙○○○嗣於八十八年一月十九日即親自
      到場簽名而完成開戶手續，此有華僑銀行永康分行之存款相關業務往來申請約
      定書及開戶資料等影本在卷可稽（見偵查卷第四十頁至第四十六頁），並據證
      林重坤於原審到庭證稱屬實（見原審卷第二十六頁），並有被告出具同意領取
      該帳戶之款項之同意書影本一紙在卷可憑（見偵查卷第四十七頁），益證乙○○前開所述非虛，亦足證被告確曾同意乙○○以旭晨公司開設帳戶以領取工程
      款屬實。被告於本院審理期日帶同證人吳興來到庭固證稱：乙○○向伊購買材
      料未付款，伊去要款，稱未領到工程款，伊去金門查已有臺銀國庫支票入帳戶
      ，再查係入另一個帳戶，即是乙○○開的帳戶，是以甲○○應不知道乙○○開
      戶之事，是伊去找甲○○時他才知道乙○○開戶云云（然見本院八十九年六月
      七日審判筆錄），惟查該證人亦證稱伊不知道甲○○是否同意乙○○開戶，是
      前開所證「甲○○應不知道乙○○開戶之事」，顯係證人臆測之詞，揆諸前開
      各情，尚不得為被告有利之證詞。
（六）旭晨公司具狀向台灣台南地方法院檢察署檢察官告訴乙○○、張雅芳涉有偽造
      文書之罪嫌，乙○○另涉有侵占之罪嫌一節，被告甲○○已供承係其所具狀及
      告訴（見偵查卷第七十六頁背面）。而前開告訴，嗣業經該署檢察官為不起訴
      處分，亦有告訴狀及該署檢察官八十八年度偵字第七三八五號不起訴分處分書
      存卷供參（附於該署八十八年度偵字第七三八五號卷第一至二頁、第四十九頁
      至第五十二頁、第一二九頁至第一三０頁）。
（七）綜上所述，若非乙○○向旭晨公司借牌去投標金門防衛司令部頂堡至沙美通訊
      管道埋設工程，及如未同意開戶，何以被害人乙○○會持有旭晨公司之公司大
      小印章去領取工程款及公司執照影本去華僑銀行永康分行開立存款帳戶，是被
      告所辯，顯係事後卸責之詞，委無足採，本件事證已臻明確，被告犯行洵堪認
      定。
三、核上訴人即被告意圖使告訴人受刑事或懲戒處分，向該管公務員誣告，所為係犯
    刑法第一百六十九條第一項之罪。原審以被告罪證明確，因以適用刑法第一百六
    十九條第一項之規定，並審酌被告犯罪之動機、目的、手段、所生危害及犯罪後
    之態度等一切情狀，量處有期徒刑七月。本院經核原判決認事用法俱無不合，量
    刑亦稱妥適，被告上訴意旨否認犯罪，仍執陳詞指摘原判決不當，並無可取，為
    無理由，應予駁回。
四、查上訴人即被告甲○○前未曾受有期徒刑以上刑之宣告，有本院被告全國前案紀
    錄表在卷可查，本件係因與乙○○有債務糾紛，一時失慮而有此犯行，經此科刑
    教訓後，應知所警惕諒無再犯之虞，本院認所宣告之刑，以暫不執行為適當，爰
    併諭知緩刑四年，以勵自新。
據上論斷，應依刑事訴訟法第三百六十八條，刑法第七十四條第一款，判決如主文。
本案經檢察官楊秀美到庭執行職務。
中    華    民    國      八十九      年      六      月      十四      日
                                  臺灣高等法院臺南分院刑事第一庭
                  審判長法官  鄭    文    肅
                                            法官  王    浦    傑
                                            法官  楊    明    章
右正本證明與原本無異。
如不服本判決，應於判決送達後十日內向本院提出上訴狀，其未敘述理由者並應於提
出上訴狀後十日內向本院補提理由書（應附繕本)。
                                      法院書記官  易    慧    玲
中    華    民    國      八十九      年      六      月      十六      日
附錄本案論罪科刑法條全文：
刑法第一百六十九條第一項：意圖他人受刑事或懲戒處分，向該管公務員誣告者，處
                          七年以下有期徒刑。


司法院資訊處製作；財團法人民間司法改革基金會備份。
